高雄高等行政法院裁定
　　　　　　　　　　　　　　　　　　 94年度訴字第00598號
原　　　告　祭祀公業林四吉
代　表　人　甲○
送達代收人　乙○○
被　　　告　嘉義縣義竹鄉公所
代　表　人　丙○○鄉長
上列當事人間因請求發還土地事件，原告提起行政訴訟。本院裁
定如下：
　　主  文
原告之訴駁回。
訴訟費用由原告負擔。
　　理  由
一、按「公法上之爭議，除法律別有規定外，得依本法提起行政
    訴訟。」、「原告之訴，有左列各款情形之一者，行政法院
    應以裁定駁回之。但其情形可以補正者，審判長應定期間先
    命補正：一、訴訟事件不屬行政法院之權限者。」分別為行
    政訴訟法第2條、第107條第1項第1款所明定。又「我國關於
    行政訴訟與民事訴訟之審判，依現行法律之規定，係採二元
    訴訟制度，分由不同性質之法院審理。關於因公法關係所生
    之爭議，由行政法院審判，因私法關係所生之爭執，則由普
    通法院審判。．．．」亦經司法院釋字第448號解釋明確在
    案，足徵行政訴訟程序，乃國家司法機關用以解決當事人間
    關於公法上之爭議所施行之程序，倘非屬公法上爭議事件，
    行政法院自無審判權。
二、本件原告起訴意旨略以：原告所有坐落嘉義縣義竹鄉○路○
    段第1220、1230及第1214地號土地（下稱系爭土地），遭被
    告無權占用長達十幾年，並將之編列為義竹鄉第13號公墓讓
    鄉民使用並建墓逾四百座，屢經原告催促被告自行拆除，均
    未獲置理。則原告本於民法第767條規定自得請求被告拆除
    公墓並返還土地。又被告無法律上原因，長期使用系爭土地
    ，受有相當於租金之不當得利，依民法第179條規定，被告
    亦應給付原告相當於15年之租金，爰提起一般給付訴訟，請
    求判決：（一）被告應將坐落系爭土地上之地上物（第13
    號公墓）拆除後將土地騰空交還原告。（二）被告應給付原
    告新台幣（下同）30,039,900元及自起訴狀繕本送達被告翌
    日起至清償日止，按年息百分之五計算之利息。另應自民國
    （下同）94年7月30日起，至交還系爭土地之日止，按年給
    付原告2,430,192元。（三）原告願供擔保請准宣告假執行
    等語。被告則以：系爭土地形成公塚之緣由，係因系爭土地
    地質含鹽分較高，不利農耕，於日據時代在村民向所有權人
    情商之下，讓村民免費埋葬；爾後，村民陸續埋葬，經年累
    月而塚。嗣於10年間，嘉義縣義竹鄉過路國小（當時稱為義
    竹公學校過路子分離教室）建校時，自校地清理出之無主骨
    骸，未予適當處理丟棄於系爭土地，乃由善心人士集眾人資
    金興建萬人塚，以收納無主骨骸。故系爭土地形成亂葬崗，
    由來已久，並非被告行政力所造成。復因系爭土地所有權人
    未予有效管理，導致雜草叢生，造成治安死角，被告為保障
    鄉民權益，乃以「義竹鄉第13號公墓」為代用詞，俾便爭取
    預算，供作系爭土地除草、除鼠之用。被告並無無權占用土
    地之情形，原告之主張，並不可採等語，資為抗辯。
三、經查，本件原告係主張依民法第767條規定請求被告拆除系
    爭土地上之地上物將土地返還原告，及依民法第179條規定
    請求被告給付其占用系爭土地期間相當於租金之不當得利。
    惟被告是否構成無權占有及受有民法上不當得利等節，核係
    原告與被告間私權利、義務之爭執，非屬公法上爭議事項，
    揆諸上開法律規定及說明，自應循民事訴訟途徑以資救濟，
    不得對之向本院提起行政訴訟，原告逕向無審判權之本院提
    起本訴，並非合法，應以裁定駁回之。
四、依行政訴訟法第107條第1項第1款、第104條、民事訴訟法第
    95條、78條，裁定如主文。
中　　華　　民　　國　　94　　年　  10　　月　 25  　 日
                  第二庭審判長法  官　 江幸垠
                              法  官　 戴見草
                              法  官　 簡慧娟
以上正本係照原本作成。
如不服本裁定，應於裁定送達後10日內以書狀敘明理由，經本院
向最高行政法院提出抗告（須按對造人數附具繕本）；並應預繳
送達用掛號郵票6份（每份34元）。
中　　華　　民　　國　　94　　年　  10　　月　 25  　 日
　　　　　　　　　　　　　　　書記官   楊曜嘉
